【裁判字號】    94,簡上,194
【裁判日期】    950227
【裁判案由】    竊盜
【裁判全文】
臺灣臺北地方法院刑事判決             94年度簡上字第194號
  上  訴  人
  即  被  告  丙○○
  輔  佐  人
  即被告之姐  丁○○
上列上訴人即被告因竊盜案件，不服本院民國94年9月13日94年
度簡字第1543號第一審判決（臺灣臺北地方法院檢察署檢察官聲
請簡易判決處刑聲請書案號：94年度速偵字第306號，移送併案
審理案號：臺灣士林地方法院檢察署94年度偵字第8448號），提
起上訴，本院管轄第二審之合議庭判決如下：
    主  文
原判決撤銷。
丙○○連續竊盜，處有期徒刑月，如易科罰金以佰元折算壹
日，並於刑之執行完畢或赦免後，令入相當處所，施以監護年
。
    事  實
一、丙○○係精神分裂症患者，對於外界事務之知覺理會、判斷
    作用及自由決定意思之能力，均較普通人之平均程度減退，
    而為精神耗弱之人，其於民國94年6月18日17時許，在臺北
    市○○區○○路5段150巷445弄9號前，見停放該處之乙○○
    所有車號CJL-618號重型機車電門鎖鑰匙並未取下，竟基於
    意圖為自己不法所有之概括犯意，徒手竊取上開機車以供己
    代步用，嗣於同年7月9日凌晨1時30分許，適其騎乘上開機
    車行經臺北市文山區○○○路○段及育英街口，為警攔檢而
    查獲，並扣得上開機車及鑰匙，始查知上情；其復於94年8
    月16日12時許，在臺北市○○區○○街61號之保安宮內，因
    缺錢購買食物，竟承前意圖為自己不法所有之概括犯意，徒
    手竊取甲○○所有放置供桌上祭祀神明用之吐司麵包一條（
    價值新臺幣50元），得手後欲離去之際，為信徒陳信吟發覺
    而報警查獲，始得悉上情。
二、案經乙○○訴由臺北市政府警察局文山第二分局報請臺灣臺
    北地方法院檢察署檢察官聲請簡易判決處刑及臺灣士林地方
    法院檢察署檢察官移送併案審理。
    理  由
一、查本案於95年2月23日上午11時許進行審理時，被告丙○○
    於審判中對於本院所詢相關案發過程、原因及年籍資料均能
    自行描述說明，足認被告丙○○於審判時之精神狀態尚未達
    心神喪失之階段，應無刑事訴訟法第294條第1項之停止審判
    事由，核先敘明。
二、前揭犯罪事實，業據被告丙○○於本院審理中坦承不諱，復
    經證人即在場之陳信吟於警詢中證述在卷，核與被害人乙○○（原審判決誤載為張玉燕）及甲○○於警詢中所指訴之情
    節相符，並有被害人乙○○及甲○○所立具之贓物認領保管
    單各一紙、車輛竊盜車牌失竊資料個別查詢報表－查詢車輛
    認可資料、車籍作業系統－查詢認可資料、上開機車之行照
    及查獲物品照片等在卷可稽，足徵被告丙○○之上開自白與
    事實相符。本件事證明確，被告丙○○之上開犯行洵堪認定
    ，應予依法論科。
三、核被告丙○○上開所為，均係犯刑法第320條第1項之竊盜罪
    。又其先後二次竊盜犯行，時間緊接，方法相同，觸犯構成
    要件相同之罪名，顯係基於概括犯意反覆為之，應依連續犯
    之規定論以一罪，並加重其刑。公訴意旨雖未敘及94年8月
    16日為警查獲之竊盜犯行，然此部分事實與起訴部分，既有
    裁判上一罪之連續犯關係，應為起訴效力所及，且經檢察官
    移送併辦，本院自應併予審究。另被告丙○○經送臺北市立
    聯合醫院松德院區綜合其之過去生活史、疾病史、身體檢查
    、精神狀態檢查與心理評估結果：認為其係一慢性精神分裂
    病患者，發病至今已逾16年，雖維持門診追蹤，但仍呈現思
    考形式障礙、妄想、現實感低下等症狀，以及個人自我照顧
    功能、人際關係功能、職業功能下降等精神分裂症慢性化徵
    象，其上開二次竊盜犯行，並非受到幻覺、妄想或其他精神
    病症狀之直接影響，然依其二次犯行前後之就診病歷記載，
    其對於外界事務之知覺理會及判斷作用，以及自由決定意思
    之能力，確已較普通人之平均程度顯然減退，其於上開二次
    竊盜犯行時之精神狀態已達精神耗弱之程度，此有臺北市立
    聯合醫院95年2月9日以北市醫松字第09531215800號函所檢
    送之精神鑑定報告書在卷可按，是被告丙○○於上開二次竊
    盜行為之際，均係精神耗弱之人，應依刑法第19條第2項之
    規定減輕其刑，並依法先加後減之。原審據以論科，固非無
    見，然被告丙○○於行為之際為精神耗弱之人，已如前述，
    原判決未即審究，尚有未洽。被告丙○○執此指摘原判決不
    當，請求撤銷更為適當合法之判決，為有理由，是原判決既
    有上開可議之處，即屬無可維持，應由本院予以撤銷改判。
    爰審酌被告丙○○正值壯年，竟仍不思向上，多次竊取他人
    財物，嚴重破壞社會秩序及他人財產安全，然其於行為當時
    為精神耗弱之人，復於犯後尚能坦承犯行，且犯罪所得財物
    業已返還被害人，及其品行、犯罪動機、目的、手段、行為
    次數、生活狀況、智識程度、犯罪所得之利益及所生之損害
    等一切情狀，量處如主文第二項所示之刑，並諭知易科罰金
    之折算標準。末查，依上開臺北市立聯合醫院之精神鑑定報
    告書所載：被告丙○○於93年8月19日出院後大抵可維持門
    診追蹤，然就診不甚規則，仍呈現思考形式障礙、妄想、現
    實感低下等症狀；參酌該鑑定報告書內所載輔佐人丁○○陳
    述之內容：被告丙○○向與父母同住，並由父母監督服藥，
    然其母已於92年間過世，父親自93年9月間起長期住院，雖
    委託附近餐飲店及鄰居供應三餐及代墊生活費用，然對於就
    近觀察被告丙○○之日常生活與精神狀況，以及監督服藥等
    事，實力有未逮，94年間被告丙○○連續出現之竊盜行為，
    可能與服藥欠規則致精神狀況惡化有關；觀諸輔佐人丁○○
    於本院95年2月23日審理中陳稱：其父目前病危，僅被告丙○○一人住在家中，現係委託鄰居代為打理被告丙○○之生
    活等語，本院因認應依刑法第87條第2項之規定，併予宣告
    被告丙○○於刑之執行完畢或赦免後，令入相當處所施以監
    護三年。
據上論斷，應依刑事訴訟法第455條之1第1項、第3項、第369條
第1項前段、第364條、第299條第1項前段，刑法第56條、第320
條第1項、第41條第1項、第19條第2項、第87條第2項、第3項，
罰金罰鍰提高標準條例第1條前段、第2條，判決如主文。
本案經檢察官李鴻維到庭執行職務。
中    華    民    國    95    年    2     月   27     日
                  臺灣臺北地方法院刑事第十五庭
                        審判長法  官  周祖民
                              法  官  吳麗英
                              法  官  黃雅君
上正本證明與原本無異。
不得上訴。
                              書記官  陳麗津
中    華    民    國    95    年    3     月    1     日
附錄本案論罪科刑法條：
刑法第320條第1項
意圖為自己或第三人不法之所有，而竊取他人之動產者，為竊盜
罪，處 5 年以下有期徒刑、拘役或 500 元以下罰金。


司法院資訊處製作；財團法人民間司法改革基金會備份。
